臺灣高等法院臺中分院民事裁定
111年度聲字第42號
聲  請  人  林歸谷（即林俊仲；林榮之承受訴訟人）



上列聲請人與相對人林碧秀、林美惠、林美鐘、謝貴娟（即林柏
志之承受訴訟人）、林君諺（即林羿男之承受訴訟人）間因拆屋
還地事件（本院109年度重上字第35號），聲請交付法庭錄音光
碟，本院裁定如下：
    主  文
准於聲請人繳納費用後，交付聲請人本院109年度重上字第35號
拆屋還地事件於中華民國109年3月19日、109年4月28日、109年6
月4日、109年7月16日、109年10月22日、110年5月17日、110年8
月5日、111年1月20日準備程序期日、111年3月9日言詞辯論期日
及111年3月30日宣判期日之法庭數位錄音光碟。
聲請人就第一項所示法庭數位錄音光碟內容，不得散布、公開播
送，或為非正當目的使用。
聲請費用由聲請人負擔。
    理  由
一、按當事人及依法得聲請閱覽卷宗之人，因主張或維護其法律
    上利益，得於開庭翌日起至裁判確定後六個月內，繳納費用
    聲請法院許可交付法庭錄音或錄影內容。…不予許可或限制
    交付內容之裁定，得為抗告。法院組織法第90條之1第1項前
    段、第4項定有明文。稽其修法意旨，良以法庭錄音或錄影
    內容為訴訟資料之一部分，為提升司法品質，增進司法效能
    ，並參考行政程序法第46條第1項但書規定，除有依法令得
    不予許可或限制聲請閱覽、抄錄或攝影卷內文書，或涉及國
    家機密或其他依法令應予保密之事項者，法院得限制交付法
    庭錄音或錄影內容外，允宜賦予當事人及依法得聲請閱覽卷
    宗之人，因主張或維護其法律上利益，得於開庭後相當期間
    內，繳納費用聲請法院許可交付法庭錄音或錄影內容，以維
    其訴訟權益。而所謂主張或維護法律上利益云者，舉凡核對
    更正筆錄、他案訴訟所需，或認法院指揮訴訟方式對其訴訟
    權益有影響之虞，欲用以保障其法律上利益等，均屬之，此
    觀司法院於104年8月7日修正發布之 「法庭錄音錄影及其利
    用保存辦法」第8條之修正說明即明（最高法院104年度台抗
    字第648號裁定參照）。又法庭錄音錄影及其利用保存辦法
    第8條（105年5月23日修正發布） 亦明定：「當事人及依法
    得聲請閱覽卷宗之人，因主張或維護其法律上利益，聲請交
    付法庭錄音或錄影內容時，應敘明理由，由法院為許可與否
    之裁定。法院受理前項聲請，如認符合聲請人要件，並在聲
    請期間內提出，且就所主張或維護法律上之利益已敘明者，
    除法令另有排除規定外，應予許可。第一項聲請經法院裁定
    許可者，每張光碟應繳納費用新臺幣五十元。持有第一項法
    庭錄音、錄影內容之人，就取得之錄音、錄影內容，不得散
    布、公開播送，或為非正當目的使用。」。
二、聲請意旨略以：因本案二審上訴人未聘請律師，而未來三審
    依法規規定限律師才能參與。為使二審從未到場，並馬上必
    須接手準備上訴三審之律師能瞭解案情，以便快速進入狀況
    ，因而必須聲請法庭現場之全程錄音光碟，爰聲請交付宣判
    及宣判前所有開庭日之法庭錄音光碟等語。
三、經查，本件聲請人為本院109年度重上字第35號拆屋還地事
    件之當事人，為依法得聲請閱覽卷宗之人，且係於開庭翌日
    起至裁判確定後6個月內之期間內提出，合於期限規定；復
    據聲請人敘明聲請交付法庭錄音以維護其法律上利益之理由
    ，本件並無得不予許可或限制聲請閱覽、抄錄或攝影卷內文
    書等應保密之事項，經核與法院組織法第90條之1之規定尚
    無不合，且聲請人所為聲請既符合法庭錄音錄影及其利用保
    存辦法第8條第2項（105年5月23日修正發布）之要件，本院
    自應予准許。惟聲請人依法就取得之法庭數位錄音光碟內容
    ，不得散布、公開播送，或為非正當目的使用。違反前揭規
    定者，依法院組織法第90條之4第1、2項，由行為人之住所
    、居所，或營業所、事務所所在地之地方法院處新臺幣3萬
    元以上30萬元以下罰鍰，併特予裁示，以促聲請人注意遵守
    。
四、據上論結，本件聲請為有理由，爰依法院組織法第90條之1
    、法庭錄音錄影及其利用保存辦法第8條，裁定如主文。
中　　華　　民　　國　　111 　年　　3 　　月　　25　　日
　　　　　　　　　民事第三庭    審判長法　官  黃玉清
　　　　　　　　　　　　　　          法　官  葛永輝
　　　　　　　　　　　　　　　        法　官  許旭聖
正本係照原本作成。       
不得抗告。
                                      書記官  陳麗玉
　　　　　　　　　　　　　　　　　　　
中　　華　　民　　國　　111 　年　　3 　　月　　25　　日